臺北高等行政法院判決
　　　　　　　　　　　　　　　　　　 96年度訴字第00617號
　　　　　　　　　　　　　　　.
原　　　告　毅正營造工程有限公司
代　表　人　甲○○○
訴訟代理人　黃忠律師
被　　　告　財政部臺灣省北區國稅局
代　表　人　陳文宗（局長）
訴訟代理人　乙○○
上列當事人間因營利事業所得稅事件，原告不服財政部中華民國
95年12月21日台財訴字第09500476990 號訴願決定，提起行政訴
訟。本院判決如下：
　　主  文
原告之訴駁回。
訴訟費用由原告負擔。
　　事  實
一、事實概要：原告89年度營利事業所得稅結算申報，經被告核
    定課稅所得額為新臺幣（下同）18,350,511元、應補稅額為
    4,468,152 元。原告申請復查，未獲變更，提起訴願，經訴
    願決定以訴願逾期而決定不受理，原告提起行政訴訟，經本
    院94年3 月28日93年度訴字第1139號裁定駁回原告之訴，原
    告提起抗告，亦經最高行政法院95年度裁字第819 號裁定駁
    回其抗告確定在案。嗣原告於95年5 月11日及同年6 月27日
    發文向被告申請依行政程序法第128 條第1 項第2 款規定，
    以新證據重核其89年度營利事業所得稅，經被告以95年7 月
    27日北區國稅審一字第0950002598號函復否准其所請，原告
    不服，提起訴願經決定駁回後，遂提起本件行政訴訟。
二、兩造聲明：
　　(一)原告聲明：
      1.訴願決定及原處分均撤銷。
      2.被告所為原告89年度營利事業所得稅之復查決定應予撤
        銷，並重新核定原告89年度營利事業所得稅。
    (二)被告聲明：駁回原告之訴。
三、兩造之爭點：原告申請重開行政程序，是否有據？
　　(一)原告主張之理由：
      1.原告依行政程序法第128 條第1 項第2 款規定，請求被
        告就原告所提出之新證據予以斟酌後撤銷系爭復查決定
        ，並請求重新核定89年度營利事業所得稅，原告確實具
        備及符合行政程序法第128 條第1 項第2 款所規定之要
        件；(1)被告所為上開復查決定書之送達並非合法，詳加
        後述，且依原告所提供當年度工程合約書、統一發票及
        401 報表加以審核，應較依照同業利潤標準逕核成本，
        以及依淨利率核定營業淨利，對於原告有利，且該統一
        發票及401 報表，稽徵機關亦有資料可資查證，是認該
        新證據係於作成行政處分時業已存在，至其後始行發現
        者。(2)原告於95年4 月24日經最高行政法院裁定駁回確
        定，旋於同年6 月27日依行政程序法第128 條第1 項第
        2 款規定提出請求，應無逾越救濟期間。再者，若認前
        開3 個月法定救濟期間之起算應自提起訴願之法定期間
        經過後開始起算者，亦得認原告對於上揭新證據之發生
        知悉在後，即於95年4 月24日經最高行政法院裁定駁回
        確定後始知悉，而自該時起算，亦應認原告無逾越救濟
        期間。
      2.次按，行政程序法第96條規定，行政處分書應記載該公
        司之代表人姓名、出生年月日、性別、身分證統一號碼
        、住居所等資料，且法務部行政執行署94.6.3府執一字
        第0947600305號函知各行政機關應確實遵照上揭規定，
        以精進法制作業。又「行政官署決定書之送達，除依訴
        願案件送達書類辨法之規定外，應準用民事訴訟法關於
        送達之規定」，最高行政法院亦著有49年度判字第7 號
        判例可參。另不論法院或行政機關在調查住所時，通常
        均以戶籍登記的住址為認定標準，則為目前通例。是以
        ，對於公司法人為送達時，自應以對於公司法人登記所
        在地為送達為宜，然查，原告公司登記所在地原為台北
        縣汐止市○○路285 號1 樓（現遷至台北縣汐止市○○
        路○段376 號3 樓），而上開行政救濟復查申請書、補
        充理由書、原告皆記載台北縣汐止市○○路○段376 號
        3 樓，惟被告於上開復查決定書竟列送達地址為原告公
        司上開登記所在地之中正路址，但實際上卻僅寄送上開
        大同路址，此有送達證書在卷可證，故被告除未送達原
        告公司事務所登記所在地，且漏未列出代表人年籍等等
        資料，參諸前揭說明，自堪認其送達應屬不合法。被告
        另稱已合法通知送達原告之簽證會計師，惟上開會計師
        實務上係從事原告特約之事務而獲取勞務報酬之執行會
        計業務專業人才，與一般受僱人之定義迥然不同，被告
        認已合法送達於會計師，容有誤會，該項送達亦不合法
        。
      3.再按，在區分所有之公寓大廈內，由住戶全體設置管理
        委員會以統一處理大廈內各種事務，僱用管理員負責大
        廈之安全事宜並授予代收文件之權限者，因該管理員既
        為住戶全體所僱用，即與民事訴訟法第137 條第1 項所
        規定之受僱人相當，故該管理員代收住戶文件，除應由
        其簽名蓋其私章以示其合法性外，宜並蓋用大廈管理委
        員會圓戳，用以明示其身分（司法院第一廳研究意見）
        。而送達證書，應於作成後交收領人簽名、蓋章或按指
        印，為民事訴訟法第141 條第2 項所明定；又文書付與
        受僱人，依同法第137 條第1 項亦與交付本人生同一之
        效力。是應送達予大廈內住戶之執行名義文件，倘僅經
        由大廈管理員於送達證書上蓋大廈管理委員會圓戳代收
        ，並未一併由該管理員以受僱人之身分簽名或蓋具私章
        ，自與上開規定不合（80.7.3(80)廳民一字第0621號函
        復台高院）。然查，上揭復查決定書被告係以台北縣汐
        止市○○路○段376 號3 樓為送達地，核已送達不合法
        已如前述。再者，該大樓管理委員會於收受該復查決定
        書時僅蓋用「東之星管理委員會」橡皮章，餘無任何管
        理人員署名於焉，亦有該東之星管理委員會收受掛號信
        件橡皮章蓋用印文影本1 紙在卷可按，是該項送達程序
        ，自亦難謂為合法。
      4.依財政部89年版「稅捐稽徵法令彙編」第149 頁（司法
        判解）「2 、上級機關對已確定之處分發現錯誤不妨自
        行更正另為新處分」之內容意旨可知，苟原處分原決定
        或再訴願官署，於訴願再訴願之決定確定後，發見錯誤
        或因有他種情形，而撤銷原處分另為新處分，倘於訴願
        人、再訴願人之權利或利益並不因之而受何損害，自可
        本其行政權或監督權之作用另為處置，不在訴願法（舊
        法）第12條該條應受拘束之範圍。原告89年度所得額，
        被告依照同業利潤標準核定原告全年度所得額為18,350
        ,511元，應補稅額為4,468,152 元，既然原告已於95年
        5 月11日檢附當年工程合約書及統一發票401 報表等會
        計憑證，足認被告依照同業利潤標準逕核成本，核定全
        年度所得額並追補繳稅款顯有違誤，縱使原告89年度營
        利事業所得稅是否已確定，被告對於錯誤之行政處分，
        依上列函示規定，應有重新更正或為新處分之必要性，
        原處分似有違背上級法令之嫌。
      5.末查，依稅捐稽徵法第18條規定，稅捐稽徵機關為稽徵
        稅捐所發之各種文書，應於受送達後始發生效力，且稅
        捐稽徵機關依稅法核課之稅捐，乃屬行政行為，該行政
        行為除法律另有規定外（如公示送達）應以到達相對人
        始生效力，本件原告所爭議者，係被告所為系爭復查決
        定書未合法送達，已如前述，則依上開規定，其送達顯
        不合法，原告所訴89年度營利事業所得稅行政救濟案，
        應尚屬未確定狀態，原告自得訴請更正或重新另為適當
        之處分。
　　(二)被告主張之理由：
      1.按「行政處分於法定救濟期間經過後，具有下列各款情
        形之一者，相對人或利害關係人得向行政機關申請撤銷
        、廢止或變更之。…。二、發生新事實或發現新證據者
        ，但以如經斟酌可受較有利益之處分者為限。…前項申
        請，應自法定救濟期間經過後三個月內為之; 其事由發
        生在後或知悉在後者，自發生或知悉時起算，但自法定
        救濟期間經過後已逾五年者，不得申請。」為行政程序
        法第128 條所明定。
      2.原告以被告所為系爭復查決定書送達不合法，主張依行
        政程序法第128 條第1 項第2 款規定，申請重新核定其
        89年度營利事業所得稅。經查，原告之負責人於92年10
        月13日收受復查決定書，有原告營業地址所在地東之星
        管理委員會蓋章收受之大宗投遞簽收清單、郵局傳真查
        詢國內各類掛號郵件查單及東之星管理委員會信件簽收
        簿原告代表人於同日簽收該郵件等資料分別附卷可稽，
        所訴核不足採。
      3.原告雖又主張確於法定期間經過後3 個月內檢送89年度
        工程合約書、統一發票及401 報表申請重核，應較原核
        定依同業利潤標準核定，對於原告有利，且上述新證據
        係於原告作成行政處分時業已存在云云，經查首揭行政
        程序法所稱之「發現新證據者」，係指於作成行政處分
        之時業已存在、但未發現其存在之證據而言，原告雖主
        張系爭證據因天災滅失，惟工程合約書係合約兩造所持
        有，原告尚非不得自行向合約對造取得；至統一發票及
        401 報表等資料，稽徵機關亦均有資料可循，是系爭證
        據屬被告作成行政處分時已存在且已知其存在之資料，
        非屬「發生新事實或發現新證據」，核無行政程序法第
        128 條得撤銷或變更之情事，應不得重開行政救濟程序
        。且原告89年度營利事業所得稅結算申報既經訴願決定
        以其訴願逾法定不變期間，而為不受理決定而告確定，
        應不再就實體論述。
　　理  由
一、原告起訴時，被告之代表人為凌忠嫄，嗣於訴訟中變更為陳
    文宗，茲據新任代表人具狀聲明承受訴訟，經核無不合，應
    予准許，合先敘明。
二、本件原告89年度營利事業所得稅結算申報，經被告核定課稅
    所得額為18,350,511元、應補稅額為4,468,152 元。原告申
    請復查，未獲變更，提起訴願，經訴願決定以訴願逾期而決
    定不受理，原告提起行政訴訟，經本院94年3 月28日93年度
    訴字第1139號裁定駁回原告之訴，原告提起抗告，亦經最高
    行政法院95年4 月24日95年度裁字第819 號裁定駁回其抗告
    確定在案。嗣原告先後於95年5 月11日及95年6 月27日，以
    被告之復查決定書送達不合法，且依查得有關該公司當年度
    工程合約書、統一發票及401 報表等新事證，原告申請依行
    政程序法第128 條第1 項第2 款規定，重核其89年度營利事
    業所得稅，經被告以95年7 月27日北區國稅審一字第095000
    2598號函復否准其所請之事實，有原告89年度營利事業所得
    稅申報核定通知書、復查決定書、本院及最高行政法院前開
    裁定、原告申請函及被告前開覆函附原處分卷可稽，堪信為
    真實。
三、原告起訴主張：其因遭受颱風之天然災害，致未於其期限內
    提示相關帳證資料供核，且89年度營利事業所得稅繳款書及
    行政救濟等文件之送達皆不合法，該案尚屬未確定狀態，原
    告現已查得當年工程合約、統一發票及401 報表等會計憑證
    ，足認原處分依同業利潤標準核定成本有誤，依行政程序法
    第128 條第1 項第2 款規定，被告自應重新核定89年度營利
    事業所得稅等語。故本件之爭執，在於原告之申請，是否合
    於行政程序法第128 條第1 項第2 款之要件？
四、經查：
    (一)按行政程序法第128 條第1 項第2 款規定：「行政處分於
      法定救濟期間經過後，具有下列各款情形之一者，相對人
      或利害關係人得向行政機關申請撤銷、廢止或變更之。但
      相對人或利害關係人因重大過失而未能在行政程序或救濟
      程序中主張其事由者，不在此限。…二、發生新事實或發
      現新證據者，但以如經斟酌可受較有利益之處分者為限。
      」該款所謂「新事實或新證據」者，係指於作成行政處分
      之時業已存在，但未經斟酌之事實或證據而言，且以如經
      斟酌可受較有利益之處分及非因申請人之重大過失而未能
      在行政程序或救濟程序中主張其事由者為限，合先敘明。
    (二)查原告89年度營利事業所得稅結算申報，因原告逾期未提
      示相關工程合約及材料超耗計算表，被告乃依同業利潤標
      準核定原告全年所得額，原告申請復查，主張因汐止歷經
      水患，部分帳冊泡水，致未能提示，現已找到資料，請求
      重新審核，惟經被告限期通知其提示工程合約、材料超耗
      計算表、各類成本表及其他相關帳冊，原告仍未能遵期提
      示供核，而經被告駁回其復查申請等情，有被告核定通知
      書（含調整法令及依據說明書）、原告復查申請書、被告
      通知函、掛號郵件收件回執及復查決定書附原處分卷可稽
      ，堪信為真正。則原告於先前復查程序中，既已主張尋獲
      相關工程合約及帳冊資料，惟未提出上開資料供被告查核
      ，自有重大過失，核與行政程序法第128 條規定再開行政
      程序之要件不合。再者，原告所稱查得之統一發票及401
      報表等會計憑證，本為稽徵機關原有留存查核之資料，尚
      非未經斟酌之證據；且被告89年度營利事業所得稅，係因
      其營業成本無法勾稽，被告乃依同業利潤標準核定其全年
      所得額，已如前述，原告僅提出當年度工程合約書，並未
      提出其他相關之各類成本表及材料超耗計算表等資料，其
      成本仍無法勾稽，故縱經斟酌前開證據，原告亦無法受較
      有利益之處分，即與行政程序法第128 條第1 項第2 款規
      定之要件不符，原告執此請求被告再開行政程序，重核其
      89年度營利事業所得稅，洵無足採。
    (三)又查，原告不服被告前開復查決定，提起訴願，經訴願決
      定以訴願逾期而決定不受理，原告提起行政訴訟，經本院
      94年3 月28日93年度訴字第1139號裁定駁回其訴，原告提
      起抗告，亦經最高行政法院95年4 月24日95年度裁字第81
      9 號裁定駁回其抗告確定等情，有前開復查決定書、訴願
      決定書、本院及最高行政法院前開各裁定附原處分卷可稽
      ，是以，原告主張被告前開復查決定書漏未向其公司登記
      所在地為送達，其送達不合法乙節，係屬本院及最高行政
      法院前開裁定適用法律有無錯誤之情形，原告僅得依行政
      訴訟法第283 條規定準用第五編再審程序有關規定聲請再
      審，核與原處分（即復查決定）有無行政程序法第128 條
      第1 項各款所定應重開行政程序之事由無關，原告援引該
      事由請求被告重新核定其89年度營利事業所得稅，於法亦
      非有據。
五、綜上所述，原處分否准原告所請，並無違誤，訴願決定予以
    維持，亦無不合。原告仍執前詞，訴請撤銷原處分與訴願決
    定，並請求判決如其聲明所示，均無理由，應予駁回。
據上論結，本件原告之訴為無理由，爰依行政訴訟法第98條第1
項前段，判決如主文。
中　　華　　民　　國　　96　　年　 　9　　月　　5　　 日
                        第二庭審判長法  官　徐瑞晃
                                    法  官　陳金圍
                                    法  官　蕭惠芳
上為正本係照原本作成。
如不服本判決，應於送達後20日內，向本院提出上訴狀並表明上
訴理由，如於本判決宣示後送達前提起上訴者，應於判決送達後
20日內補提上訴理由書（須按他造人數附繕本）。
中　　華　　民　　國　　96　　年　 　9　　月　　5　　 日
          　　　　　　      　　　　書記官  李淑貞
